【裁判字號】    89,自,125
【裁判日期】    890111
【裁判案由】    詐欺
【裁判全文】
臺灣彰化地方法院刑事判決                          八十九年度自字第一二五號
    自  訴  人  甲○○
    代  理  人  陳廷墉律師
    被      告  乙○○
                丙○○
右列被告等因詐欺案件，經自訴人提起自訴，本院判決如左：
    主    文
乙○○、丙○○均無罪。
    理    由
一、自訴意旨以：被告二人係兄弟關係，於民國八十九年七月六日，在彰化縣鹿港鎮
    與友人及自訴人甲○○商談，得知被告乙○○在中國大陸廣東省東莞市設有電子
    工廠「福豐公司」，渠等於八月間將再成立「福華電子公司」，將由被告丙○○
    擔任董事長，故於彰化縣鹿港與其他人友人、自訴人集資，以便成立該公司，嗣
  自訴人答應投資，預定出資額為人民幣二十萬元，會後於北返途中於車上交付美
    金一萬元予被告乙○○，言明餘款折新台幣四十萬三千二百元於第二天交付，即
    於七月七日在台北縣淡水鎮竹圍餐廳交付予被告乙○○。惟事隔多月，被告等未
    將成立新公司之契約或資料送予自訴人，且避不見面，經自訴人四處打聽，方知
    彼等原於廣東省東莞市工廠，於八十九年年初為當地政府查封並倒閉，且並無成
    立「福華電子公司」情事，被告等以投資設廠為詞，無非圖詐騙，因認被告二人
    係犯刑法第三百三十九條第一項之詐欺罪嫌云云。
二、按犯罪事實應依證據認定之，無證據不得推定其犯罪事實，又不能證明被告犯罪
    者，應諭知無罪之判決，此於刑事訴訟法第一百五十四條及同法第三百零一條第
    一項分別定有明文。又刑法第三百三十九條第一項之詐欺罪，需行為人以施用詐
    術為手段，方得成立。訊據被告二人均否認詐欺情事，辯稱：原欲成立之「福華
    電子公司」因部分原欲出資股東未將資金匯入，因而並未成立，後來自訴人將其
    投資金額轉投入被告乙○○於廣東省東莞市之「福豐公司」，並言明由自訴人之
    子楊宗霈至東莞市「福豐公司」實習，七月八日被告乙○○協同楊宗霈至東莞市
    ，七月十八日被告乙○○先行返臺，不料廠區卻遭大陸省籍廠長趙見通侵吞公司
    ，使被告乙○○血本無歸，被告等並無詐欺，本件純屬投資失利，原來告訴自訴
    人說股金會慢慢退還，嗣公司出了狀況，未與自訴人連繫，使自訴人誤解，並無
    欺騙意思等語。
三、經查，據自訴人出庭稱：伊出資原是要投資成立「福華電子公司」，因故沒成立
    ，始將資金轉而投資被告乙○○於廣東省東莞市「福豐公司」，資金一萬美元是
    交給被告乙○○等語，復有被告等提出之「福華子工廠」籌備會函、通知書一份
    可參。嗣因其他股東未匯集資金而未能成立，則自訴人既係欲投資成立公司，且
    投資之金錢係交付予被告乙○○，不能以被告丙○○準備為「福華電子公司」董
    事長，即遽謂其認有詐欺行為（公司既尚未成立，則被告丙○○可否如願當上董
    事長，仍屬未定之數）。又據自訴人稱伊與被告等係透過友人介紹初次認識，則
    其於決定投資成立新公司或將該資金轉投資入被告乙○○於廣東省東莞市之「福
    豐公司」時，自當審慎瞭被告二人債信，並瞭解、評估該商業行為之可行性、風
    險程度，再做決定，不能貿然投入後，看情狀不對，再稱遭人詐欺。且自訴人旋
指定其子楊宗霈與被告乙○○至廣東省東莞市「福豐公司」實習，為楊宗霈於本
    院證述無誤，楊宗霈並稱：「福豐公司」員工上班正常，但大陸籍廠長稱公司積
    欠房屋費用（多少費用？係何原因，並未詳述）等語，則自訴人狀稱該公司於年
    初即遭查封倒閉，即不足採信。況本件兩造已和解，有和解書人分附卷可按，堪
    信本件應係投資案之民事糾紛，自訴人所舉證據，尚難證明被告乙○○有詐欺犯
    行。此外，復查無其他積極證據足資證明被告等有何上開犯行，揆諸首開說明，
    被告等犯罪不能證明，自應為無罪之諭知。
據上論斷，應依刑事訴訟法第三百四十三條、第三百零一第一項，判決如主文。
中    華    民    國    八十九        年      一    月        十一      日
                                臺灣彰化地方法院刑事第二庭
                                    法      官  王  鏡  明
右正本證明與原本無異。
如不服本判決，應於送達後十日內向本院提出上訴狀( 須附繕本 )。
告訴人或被害人對於判決如有不服具備理由請求檢察官上訴者，其上訴期間之計算係
以檢察官收受判決正本之日期為準。
                                    法院書記官  于  淑  真
中  華    民    國    八十九        年      一    月        十二      日


司法院資訊處製作；財團法人民間司法改革基金會備份。
